臺灣板橋地方法院刑事判決　　　　　　　　　　　　九十一年度訴字第一一二九號
　　公　訴　人　臺灣板橋地方法院檢察署檢察官
　　被　　　告　張薪傳
右列被告因妨害兵役案件，經檢察官提起公訴（九十一年度偵緝字第三三九號），本
院判決如左：
    主  文
張薪傳役齡男子意圖避免徵兵處理，居住處所遷移，無故不申報，致未能接受徵兵處
理，累犯，處有期徒刑伍月，如易科罰金以參佰元折算壹日。
    事  實
一、張薪傳前於民國八十四年間因妨害兵役案件，於八十六年八月四日經本院以八十
    六年度訴緝字第一六八號判處有期徒刑三月，於八十六年九月十一日確定；其又
    於八十六年間因犯竊盜罪，於八十六年九月十日經台灣士林地方法院以八十六年
    度易字第一七八四號判處有期徒刑七月，並於八十六年十一月三日確定；嗣上開
    二罪接續執行，並於八十七年六月四日執行完畢。猶不知悔改，明知其為役齡男
    子，應在其原住所台北縣三重市○○街十一號三樓（張薪傳嗣於九十一年四月十
    日遷移戶籍至臺北縣蘆洲市○○街一○八巷二十號三樓）等待徵兵處理，竟意圖
    避免徵兵處理，於八十八年一月間遷出上開居住所至雲林縣斗南市○○路○段五
    二巷十九號，無故不依規定申報，致未能依台北縣政府指定，於八十八年一月十
    四日上午九時、同年一月二十一日上午九時、同年二月九日上午九時前往台北縣
    三重市公所兵役課辦理身家調查，接受徵兵處理。
二、案經台北縣政府函送台灣板橋地方法院檢察署檢察官偵查起訴。
    理  由
一、右揭事實，業據被告張薪傳於本院審理中坦承不諱，復經移案機關函敘甚明，並
    有台北縣三重市妨害兵役案件調查表、三重市公所八十八年一月二十六日北縣重
    兵字第七一一一二號、第七一四七四號、第七一四七五號、第七二八四六號函、
    三重市身家調查通知書收據聯二份、招領逾期掛號信暨附件三份、三重市公所八
    十八年二月五日北縣重二戶字第○一四五二號函暨戶本影本各一份、北縣三重分
    局八十八年四月十四日重警四動字第六六四九號函影本一份在卷足憑；又被告張
    薪傳原設籍臺北縣三重市○○街十一號三樓（張薪傳於九十一年三月三十一日偵
    查中經緝獲後，並於九十一年四月十日遷移戶籍至臺北縣蘆洲市○○街一○八巷
    二十號三樓），實際上並未居住該處且已遷出去向不明等情，有其戶籍謄本一紙
    在卷，另有台北縣三重市三安里里長蔡政宗、被告叔父張添丁之訪談紀錄各一份
    在卷可參。本院事證明確，被告之犯行，堪以認定。
二、核被告所為，係犯妨害兵役治罪條例第三條第五款之罪（妨害兵役治罪條例第三
    條第五款雖於九十一年六月二十六日修正，同年月二十八日生效，惟此一修正僅
    係將原條款之「致未能辦理身家調查、徵兵檢查、抽籤或徵集者」等列舉規定文
    字，修正為「致未能接受徵兵處理者」之概括規定，該條第五項之其餘要件、適
    用範圍及刑度並未變動，故不生比較新舊法之問題，依刑法第二條第一項前規定
    ，適用裁判時之法律，附此敘明）。被告有如事實欄所載之論罪科刑執行情形，
    有台灣高等法院檢察署刑案紀錄簡覆表及台灣高等法院被告全國前案紀錄表在卷
    可稽，其於有期徒刑執行完畢五年內，再犯有期徒刑以上之本罪，為累犯，依法
    加重其刑。爰審酌被告犯罪動機、目的、情節、居住處所遷移無故未申報對徵兵
    行政所生損害，及其犯罪後坦承犯行之態度等一切情狀，量處如主文所示之刑。
    又被告行為後，原刑法第四十一條之規定：「犯最重本刑為三年以下有期徒刑之
    刑之罪，而受六月以下有期徒刑或拘役之宣告，因身體、教育、職業或家庭之關
    係，執行顯有困難者，得以一元以上三元以下折算一日，易科罰金。」，已於九
    十年一月四日經修正為刑法第四十一條第一項，該條之規定為：「犯最重本刑為
    五年以下有期徒刑之刑之罪，而受六月以下有期徒刑或拘役之宣告，因身體、教
    育、職業或家庭之關係或其他正當事由，執行顯有困難者，得以一元以上三元以
    下折算一日，易科罰金。但確因不執行所宣告之刑，難收矯正之效，或難以維持
    法秩序者，不在此限。」，並於同年月十日經總統公布施行，經新舊法比較結果
    ，以新法有利於被告，依刑法第二條第一項前段之規定，應適用最有利於被告之
    新法，即裁判時之刑法第四十一條第一項之規定，諭知易科罰金之折算標準，以
    示懲儆。
據上論斷，應依刑事訴訟法第二百九十九條第一項前段，妨害兵役治罪條例第三條第
五款，刑法第十一條前段、第二條第一項前段、第四十七條、第四十一條第一項，罰
金罰鍰提高標準條例第二條，判決如主文。
本案經檢察官蘇揚旭到庭執行職務。
中      華      民      國      九十一      年      七    月    二十四  日
                                  臺灣板橋地方法院刑事第四庭
                                          法  官  劉  大  衛
右正本證明與原本無異。
如不服本判決，應於判決送達後十日內向本院提出上訴狀。
                                          書記官  蕭  興  南
中      華      民      國      九十一      年      七    月  二十四    日
附錄論罪科刑法條：
妨害兵役治罪條例第三條
役齡男子意圖避免徵兵處理，而有下列行為之一者，處五年以下有期徒刑：
  一  徵兵及齡男子隱匿不報，或為不實之申報者。
  二  對於兵籍調查無故不依規定辦理者。
  三  徵兵檢查無故不到者。
  四  毀傷身體或以其他方法變更體位者。
  五  居住處所遷移，無故不申報，致未能接受徵兵處理者。
  六  未經核准而出境，致未能接受徵兵處理者。
  七  核准出境後，屆期未歸，經催告仍未返國，致未能接受徵兵處理者。
